【裁判字號】    95,上訴,234
【裁判日期】    950227
【裁判案由】    違反毒品危害防制條例
【裁判全文】
臺灣高等法院高雄分院刑事判決         95年度上訴字第234號
上  訴  人  臺灣高雄地方法院檢察署檢察官
被      告  甲○○
                    現於臺灣高雄第二監獄另案執行中
上列上訴人因被告違反毒品危害防制條例案件，不服臺灣高雄地
方法院94年度訴字第3698號中華民國94年12月19日第一審判決（
起訴案號：臺灣高雄地方法院檢察署94年度毒偵字第6734號），
提起上訴（移送本院併辦案號：同署95年度毒偵字第327 號），
本院判決如下：
    主  文
原判決撤銷。
甲○○連續施用第一級毒品，處有期徒刑拾月。
    事  實
一、甲○○於民國（下同）94年間曾因施用毒品案件，經臺灣高
    雄地方法院以94年度訴字第852 號判處有期徒刑9 月確定（
    未構成累犯）。另於93年間，因施用毒品案件，經該院以93
    年度毒聲字第1297號裁定送觀察、勒戒後，認無繼續施用毒
    品之傾向，於93年7 月28日執行完畢釋放，經臺灣高雄地方
    法院檢察署檢察官於93年7 月30日以93年度毒偵字第3480號
    為不起訴處分確定。詎仍不知戒除毒癮，明知海洛因係毒品
    危害防制條例第2 條第2 項第1 款所明定之第一級毒品，不
    得持有及施用，仍於觀察勒戒（原審誤載為強制戒治，應予
    更正）執行完畢釋放後5 年內，復基於施用第一級毒品海洛
    因之概括犯意，自94年5 月9 日上午某時許起至同年12月1
    日上午9 時許止，連續在高雄市○○區○○街3 巷13號9 樓
    住處，以將海洛因摻水置於注射針筒內施打身體之方式，施
    用第一級毒品海洛因多次。嗣分別於94年5 月10日17時許
    ，高雄縣鳳山市○○街58號黃文宗住處，為警查獲，經其同
    意採集尿液送驗後呈嗎啡陽性反應。94年12月1 日上午10
    時50分許，在其上址住處，為警查獲，經其同意採集尿液送
    驗後呈嗎啡陽性反應。
二、案經高雄市政府警察局小港、鼓山分局先後報請臺灣高雄地
    方法院檢察署檢察官偵查起訴暨移送併案審理。
    理  由
一、上揭事實，業據被告甲○○於本院審理時坦承不諱，被告先
    後為警查獲後，分別於94年5 月10日、12月1 日所採集之尿
    液，經送鑑驗結果，均呈嗎啡陽性反應，此有高雄市立凱旋
    醫院94年5 月23日轉碼編號00000000號、94年12月12日轉碼
    編號A00000000 號濫用藥物尿液檢驗報告及嫌疑人尿液代碼
    與姓名對照登記表各2 紙附卷可稽。足見，被告上開自白核
    與事實相符，足見被告確有連續施用第一級毒品海洛因多次
    之犯行無誤。
二、被告於93年間因施用毒品案件，經原審法院以93年度毒聲字
    第1297號裁定送觀察、勒戒後，認無繼續施用毒品之傾向，
    於93年7 月28日執行完畢釋放，經臺灣高雄地方法院檢察署
    檢察官於93年7 月30日以93年度毒偵字第3480號為不起訴處
    分確定，此有臺灣高等法院被告前案紀錄表1 紙在卷足參，
    其於上開觀察、勒戒執行完畢後，5 年內再犯本件施用毒品
    犯行，事證已臻明確，應予依法論科。
三、按海洛因係毒品危害防制條例第2 條第2 項第1 款所明定之
    第一級毒品，不得持有及施用。核被告所為，係犯毒品危害
    防制條例第10條第1 項之施用第一級毒品罪。其持有海洛因
    之低度行為，應為施用海洛因之高度行為所吸收，不另論罪
    。又其先後多次犯行，時間緊接，手段相同，觸犯同一罪名
    之罪，顯係基於概括犯意反覆為之，應依連續犯之規定，以
    一罪論，並加重其刑。檢察官移送併辦部分（即被告於94年
    5 月10日為警查獲後之犯行），雖未經起訴，惟此部分既與
    經起訴部分有連續犯之裁判上一罪關係，為起訴效力所及，
    本院自應併予審理，附此敘明。
四、按「刑事訴訟法第302 條第1 款規定，案件曾經判決確定者
    ，應為免訴之判決，係以同一案件已經法院為實體上之確定
    判決，該被告應否受刑事制裁，既因前次實體判決而確定，
    不能更為其他有罪或無罪之實體上裁判。此項原則，關於實
    質上一罪或裁判上一罪，其一部事實已經判決確定者，對於
    構成一罪之其他部分，固亦均應適用，但此種情形係因審判
    不可分之關係在審理事實之法院，就全部犯罪事實，依刑事
    訴訟法第267 條規定，本應予以審判，故其確定判決之既判
    力亦自應及於全部之犯罪事實，惟若在最後審理事實法院宣
    示判決後始行發生之事實，既非該法院所得審判，即為該案
    判決之既判力所不能及，是既判力對於時間效力之範圍應以
    最後審理事實法院之宣示判決日為判斷之標準（最高法院32
    年上字第2578號判例參照），而上開判例稱「最後審理事實
    法院」，而非謂「最後事實審」，顯然不限於第二審判決，
    因而在未經上訴於第二審法院之判決，亦屬相同，即其既判
    力之時點，應至第一審宣示判決之日」（最高法院85年度台
    非字第32號判決參照）。被告前因連續施用第一級毒品案件
    ，經原審法院於94年4 月29日，以94年度訴字第852 號判處
    有期徒刑9 月，並於同年6 月30日確定，有臺灣高等法院被
    告前案紀錄表、94年度訴字第852 號判決各1 份在卷足參。
    被告於94年5 月9 日某時復施用第一級毒品，已在原審即最
    後審理事實法院94年4 月30日宣示判決後，是被告於94年5
    月9 日後至94年6 月30日間之施用毒品犯行，尚非該確定判
    決效力所及，本院自應併予論科，附此敘明。
五、原審認被告罪證明確，予以論罪科刑，固非無見；惟被告於
    94年5 月10日為警查獲後，仍連續施用第一級毒品（即上開
    檢察官移送併辦部分），原審未及審理，尚有未洽。檢察官
    上訴意旨，執此指摘原判決不當，為有理由，本院自應將原
    判決撤銷改判。審酌被告已有施用毒品犯罪前科，有臺灣高
    等法院被告前案紀錄表可憑，經觀察勒戒，仍未能戒除施用
    毒品惡習，再持續施用第一級毒品，顯見其戒毒意志薄弱，
    惟其施用毒品直接戕害己身，未造成他人具體危害，犯後坦
    承犯行，態度尚稱良好等一切情狀，爰量處如主文第2 項所
    示之刑。
據上論斷，應依刑事訴訟法第273 條之1 第1 項、第369 條第1
項前段、第364 條、第299 條第1 項前段，毒品危害防制條例第
10條第1 項，刑法第11條前段、第56條，判決如主文。
本案經檢察官許月雲到庭執行職務。
中    華    民    國    95    年    2     月    27    日
                  刑事第四庭    審判長法  官 蕭權閔
                                      法  官 陳吉雄
                                      法  官 林水城
以上正本證明與原本無異。
如不服本判決應於收受本判決後10日內向本院提出上訴書狀，其
未敘述上訴理由者，並得於提起上訴後10日內向本院補提理由書
狀（均須按他造當事人之人數附繕本）「切勿逕送上級法院」。
中    華    民    國    95    年    2     月    27    日
                                      書記官 吳新貞
附錄本件判決論罪科刑法條：
毒品危害防制條例第10條第1項
施用第一級毒品者，處6月以上5年以下有期徒刑。


司法院資訊處製作；財團法人民間司法改革基金會備份。
